臺灣桃園地方法院刑事判決　　　　　　　　　　　　　　九十三年度訴緝字第五號
　　公　訴　人　臺灣桃園地方法院檢察署檢察官
　　被　　　告　丁○○
右列被告因搶奪案件，經檢察官提起公訴（九十二年度偵字第一０一００號）及移
併案審理（九十三年度偵字第三九二號），被告於準備程序中就被訴事實為有罪之陳
述，經本院合議庭裁定由受命法官獨任行簡式審判程序，茲判決如左：
    主  文
丁○○共同連續意圖為自己不法之所有，而搶奪他人之動產，累犯，處有期徒刑年
陸月。
    事  實
一、丁○○前曾因違反槍砲彈藥刀械管制條例案件，經臺灣臺中地方法院於民國八十
    三年八月二十三日以八十三年度訴字第二七七五號判決判處有期徒刑一年，緩刑
    三年，於同年九月十九日確定。又因違反肅清煙毒條例案件，經臺灣臺中地方法
    院於八十三年十月二十一日以八十三年度訴字第三三七六號判決判處有期徒刑三
    年，上訴後經臺灣高等法院臺中分院於八十四年二月十四日以八十四年度上訴字
    第一一號判決駁回上訴確定。嗣經臺灣臺中地方法院以八十五年度撤緩字第八七
    號裁定撤銷前開緩刑三年之宣告確定後，前揭二罪刑經臺灣高等法院臺中分院於
    八十五年九月四以八十五年度聲字第五八四號裁定應執行有期徒刑三年八月確定
    ，並於八十八年四月三十日入監執行，而於九十年五月二十五日假釋付保護管束
    ，嗣於九十一年十一月一日縮短刑期假釋期滿，未經撤銷假釋，其未執行之刑，
    以已執行論，仍不知悔改。詎丁○○竟基於意圖為自己不法所有之概括犯意，先
    後為下列犯罪行為：
  (一)丁○○與徐文亮（經本院另以九十二年度訴字第一０二五號判決判處有期徒刑八
    月確定）基於意圖為自己不法所有之共同犯意聯絡，於九十二年六月五日上午某
    時許，由丁○○騎乘車牌業經徐文亮拆卸之不詳車牌號碼輕型機車，搭載徐文亮
    ，沿路找尋目標行搶，於同日上午十時四十分許，行經桃園縣新屋鄉○○村○鄰
    ○○道路時，徐文亮見乙○○獨自一人行走，頸間掛有金項鍊（重約二兩，價值
    約新台幣—下同—三萬餘元）一條，認有機可趁，乃要求丁○○停車並在旁等候
    ，由徐文亮趨前向乙○○搭訕，佯稱問路，並趁乙○○毫無戒心不及防備之際，
    出手扯下乙○○頸間配掛之金項鍊後，跳上丁○○騎乘之機車並催促丁○○騎車
    離去，丁○○遂依徐文亮之指示，騎車逃離現場，丁○○並於同日上午十時五十
    八分許，持前開搶得之金項鍊前往桃園縣觀音鄉○○路○段一一０號金昇銀樓變
    賣，得款二萬三千八百九十四元，供徐文亮花用。嗣經乙○○報警後，為警循線
    查獲徐文亮、丁○○二人，而悉上情。
  (二)丁○○承前相同犯意，另與徐國城（經本院另以九十三年度訴字第一二三號案件
    審理中）基於意圖為自己不法所有之共同犯意聯絡，共同騎乘徐國城另行竊得之
    機車，先後於如附表編號第二至九號所示時、地，先由徐國城選定欲下手搶奪之
    行人後，將車交由丁○○騎乘，徐國城則下車伺機搶奪如附表編號第二至九號所
    示行人頸間所懸掛之項鍊各乙條（價值如附表編號第二至九號所示），得手後，
    立即由丁○○或徐國城將搶得之金項鍊持往桃園縣境內之銀樓變賣，得款供二人
    朋分花用。嗣因丁○○、徐國城二人於九十二年十二月二十五日，在桃園縣中壢
    市○○路與建國路口，搶奪如附表編號九所示之行人甲○○○頸間配戴之金項鍊
    時，為路人葉雲燈發現，葉雲燈乃上前將徐國城自機車上拉下，丁○○所騎之車
    牌號碼ＱＴＫ—三四九號輕型機車因失去重心而跌倒，葉雲燈遂將二人壓在地上
    ，徐國城將葉雲燈推倒後，徐國城、丁○○二人即將前開機車留在現場而趁隙逃
    逸，經警方在前開機車置物箱內發現徐國城之健保卡及丁○○之身分證等物，循
    線查獲徐國城、丁○○二人，而悉上情。
二、案經桃園縣政府縣警察局楊梅分局報請臺灣桃園地方法院檢察署檢察官偵查起訴
    及移送併案審理。丁○○於準備程序中為有罪之陳述，經本院合議庭裁定由受命
    法官獨任行簡式審判程序。
    理  由
一、右揭犯罪事實，業經被告丁○○於警詢、偵查中及本院審理中坦承不諱，核與共
    同正犯徐國城於警詢、偵查中之供述相符，並經被害人乙○○、鍾謝鳳嬌、周王
    月娥、屈克緒、戊○○○、丙○○○、葉碧昭、甲○○○、劉嘉如等人於警詢中
    指述綦詳，且經證人即金昇銀樓負責人王永源於警詢中證述被告有持被害人乙○○之項鍊前往該店變賣及證人葉雲燈於警詢中證述被告丁○○與另案被告徐國城
    共同搶奪被害人甲○○○之項鍊之情節明確，復有被害人乙○○之項鍊項鍊保單
    乙紙暨照片乙幀、金昇銀樓收購記錄乙紙、被害人葉碧昭出具之贓物領據乙紙、
    被害人丙○○○指認之監視錄影帶翻拍照片六幀暨被告照片四幀（見九十二年度
    偵字第三九二號卷宗編號十五）、被害人葉碧昭之指認照片四幀（見九十二年度
    偵字第三九二號卷宗編號十四）、被害人戊○○○之指認照片四幀（見九十二年
    度偵字第三九二號卷宗）、被害人屈克緒之指認照片三幀（見卷內桃園縣政府警
    察局中壢分局九十三年一月十三日中警分刑字第０九三七０００一九七號函所附
    被害人筆錄）及搜索照片三十二幀等物在卷可稽，顯見被告自白核與事實相符，
    洵堪採信。至同案被告徐文亮於本院審理中所供：是伊臨時起意行搶，其女友丁○○不知情云云，要屬迴護、偏袒被告之詞，委無足採。是本案事證明確，被告
    犯行洵堪認定，應予依法論科。
二、核被告丁○○所為，係犯刑法第三百二十五條第一項之搶奪罪。被告與共同正犯
    徐文亮、徐國城間，就前開搶奪犯行，分別有犯意聯絡及行為分擔，應依刑法第
    二十八條規定論以共同正犯。被告先後多次搶奪犯行，時間緊接，犯罪構成要件
    相同，顯係基於概括犯意為之，為連續犯，應依刑法第五十六條規定論以一罪，
    並加重其刑。另被告前曾受如事實欄一所載之罪刑宣告及刑之執行完畢情形，有
    臺灣桃園地方法院檢察署刑案資料查註紀錄表及臺灣高等法院被告全國前案紀錄
    表各乙份在卷可稽，其於受有期徒刑執行完畢後，五年內再犯本件有期徒刑以上
    之罪者，為累犯，應依刑法第四十七條規定，遞加重其刑。公訴人雖僅就被告所
    犯如事實欄一(一)所載之犯罪事實起訴，然檢察官就犯罪事實一部起訴者，其效力
    及於全部，本件被告經移送併案審理之如事實欄一(二)所載之犯罪事實，與前揭論
    罪科刑之部分，有連續犯之裁判上一罪關係，業如前述，本院自應就此部分犯行
    併予審理之。爰審酌被告犯罪之動機、目的係為搶奪被害人之財物，將所搶得之
    項鍊變賣後，將財物留供渠等花用、犯罪手段均係趁被害人不備而騎車尾隨被害
    人並分別由共同正犯徐文亮、徐國城伺機行搶、犯罪對被害人造成之生命、財產
    侵害，被害人因此所受之心理恐懼恐難計量，此種搶奪行為往往造成社會大眾人
    心惶惶，顯見其惡性重大，並審酌被告犯罪後於本院審理中坦承不諱之態度等一
    切情狀，量處如主文所示之刑，以示懲儆。
三、按被告所犯為死刑、無期徒刑、最輕本刑三年以上有期徒刑之罪或高等法院管轄
    第一審案件以外之罪，經被告於準備程序就被訴事實為有罪之陳述，經告知簡式
    審判程序之旨，並聽取被告及檢察官之意見後，經本院合議庭依刑事訴訟法第二
    百七十三條之一規定，裁定由受命法官獨任進行簡式審判程序審理，併予敘明。
四、臺灣桃園地方法院檢察署九十三年度偵字第三九二號移送併案意旨以：共同正犯
    徐國城意圖為自己不法之所有，自九十二年十月間起，連續在桃園縣中壢市中央
    大學，竊取被害人陳福財所有之車牌號碼ＱＴＫ—三四九號輕型機車，在中壢市
    ○○○街東揚保齡球館停車場處，竊取黃成魁（移送併案意旨誤載為「黃哲通」
    ）所有之車牌號碼ＳＩＡ—０一六號機車車牌一面，在中壢市○○路○段三四八
    號處、中壢市○○路農會前處，竊得不詳姓名之綠色重型機車、黑色重型機車各
    乙輛（前開二輛機車之被害人均不詳）得手後，會同丁○○，騎乘前開機車，於
    附表編號二至九號所示時、地，搶奪各該被害人之項鍊得手後，由共同正犯徐國
    城或被告將搶得之項鍊出售予金飾店，得款朋分花用，因認被告就共同正犯徐國
    城所犯竊盜犯行，具有犯意聯絡及行為分擔，另涉有刑法第三百二十條第一項之
    竊盜罪嫌。被告與共同正犯徐國城基於意圖為自己不法所有之犯意聯絡及行為分
    擔，於九十二年十月十八日上午十時五十五分許，在中壢市○○○路二三一巷四
    十二弄處，共同搶奪被害人董陳阿妹所有之金項鍊乙條（含玉牌墜子乙只），因
    認被告就此部分亦涉有刑法第三百二十五條第一項之搶奪罪嫌云云。經查：
 (一) 訊之被告堅決否認涉有前開移送併辦部分之竊盜犯行，辯稱：其與共同正犯徐國
    城行搶時所騎之機車當中，有一輛紅色的機車是共同正犯徐國城所有的，另有銀
    色及黑色的機車各一輛，也是共同正犯徐國城去偷的，其不知情，直到警察局時
    才知情等語，核與其在偵查中之辯述相符，被告固於警詢中供稱：「（問：你們
    於九十二年十二月二十五日在中壢市○○○○○路口以竊得之機車車號ＱＴＫ—
    三四九號是何人？以何種手法？於何地竊得？你有無共同參與？）時間我忘記，
    是我與徐國城在中壢市○○路北基加油站附近，趁被害人鑰匙未拔不注意時，將
    機車騎走。」等語在卷，惟徵諸共同被告徐國城於警詢中坦承：「（問：警方查
    扣之灰色ＱＴＫ—三四九號輕機車，於何時、何地竊得？）該車體是我於二、三
    個月前，在中央大學前竊得，竊得該車後將車牌丟棄在中壢市○○路旁，詳細地
    點我記不起來。」、「（問：你帶同警方至中壢市○○路○段三四八號勘查竊得
    之綠色機車失竊地，該車是於何時與何人竊得？現該車於何處？）該處竊得之車
    輛是我與丁○○二人於九十二年十一月底共同竊得，由我下手行竊，丁○○把風
    。車輛經我停放在現住地樓下後遺失。」等語在卷，顯見共同正犯徐國城在警詢
    中未曾證述被告有與其共同竊取前開車牌號碼ＱＴＫ—三四九號輕型機車之情節
    存在，本案復無該車被害人之警詢筆錄、報案紀錄、車籍資料等積極證據附卷，
    以資證明被告確有竊取前開車牌號碼ＱＴＫ—三四九號輕型機車之犯行及共同犯
    意聯絡存在，本院尚難僅憑被告於警詢中就此部分之自白，遽認被告就此部分涉
    有竊盜罪嫌。此外，移送併案意旨所指竊取被害人黃成魁所有之車牌號碼ＳＩＡ
    —０一六號機車車牌一面、綠色重型機車及黑色重型機車各乙輛（前開二輛機車
    之車主姓名均不詳）之部分，既經被告於本院審理中堅詞否認，復無任何被害人
    警詢筆錄、報案紀錄、車籍資料等積極證據附卷，以資證明被告確實涉有竊取前
    開車牌號碼ＳＩＡ—０一六號機車車牌、綠色重型機車及黑色重型機車各一輛之
    犯行存在，本院無從遽認被告涉有刑法第三百二十條第一項之竊盜罪嫌。
  (二)右揭被害人董陳阿妹遭搶乙案，業據共同正犯徐國城於警詢中供稱：其與另案共
    犯蔡佳煒共同騎乘機車在桃園縣中壢市○○○路二三一巷四十二弄路口，搶奪乙
    名婦人頸上攜帶之黃金項鍊乙條（含十字架型墜子）得逞等語，惟被告未曾於警
    詢、偵查中就此部分為任何坦承犯行之自白，卷內復無被害人董陳阿妹之警詢筆
    錄、報案紀錄等資料，以資證明被告確有參與該次共同搶奪犯行，是以，本院亦
    無從遽認被告就被害人董陳阿妹之部分涉有刑法第三百二十五條第一項之搶奪罪
    嫌。
  (三)綜上所述。移送併案意旨部分指訴之被告所涉竊盜罪嫌及被告所涉搶奪被害人董
    陳阿妹財物之搶奪罪嫌，均屬不能證明，本院無從為被告竊盜有罪及被告涉有共
    同搶奪被害人董陳阿妹財物犯行之認定，惟前開經移送併辦之竊盜罪嫌及搶奪罪
    嫌部分既未據起訴，與本案前揭論罪科刑之搶奪部分自無裁判上一罪之關係，本
    院不得加以審判，此部分應退回檢察官另為適法之處理。
據上論斷，應依刑事訴訟法第二百七十三條之一第一項、第二百九十九條第一項前段
，刑法第二十八條、第五十六條、第三百二十五條第一項、第四十七條，判決如主文
。
本案經檢察官魏雯祈到庭執行職務。
中      華      民      國    九十三    年        三      月      四    日
                              臺灣桃園地方法院刑事第一庭
                  法  官  胡芷瑜
右正本證明與原本無異。
如不服本判決，應於判決送達後十日內向本院提出上訴狀（應附繕本），上訴於臺灣
高等法院。
                                  書記官  劉晨輝
中      華      民      國    九十三    年        三      月      四    日
附表（被告丁○○涉犯之連續搶奪犯行明細）
┌──┬─────┬───────┬────┬──────────┬───
│編號│犯罪時間  │犯罪地點      │被害人  │搶得財物            │共犯
│    │          │（桃園縣）    │        │（遭搶財物價值）    │
├──┼─────┼───────┼────┼──────────┼───
│一  │九十二年六│桃園縣新屋鄉下│乙○○  │金項鍊乙條          │徐文亮
│    │月五日上午│田村六鄰產業道│        │（價值三萬餘元）    │
│    │十時四十分│路上          │        │              │
│    │許        │              │        │                    │
├──┼─────┼───────┼────┼──────────┼───
│二  │九十二年十│桃園縣中壢市正│鍾謝鳳嬌│Ｋ金項鍊乙條        │徐國城
│    │月十七日下│光一街二十二號│        │（價值一萬二千元）  │
│    │午五時三十│旁            │        │                    │
│    │分許      │              │        │                    │
├──┼─────┼───────┼────┼──────────┼───
│三  │九十二年十│桃園縣中壢市民│周王月娥│金項鍊乙條（含綠色心│同右
│    │月十七日下│權路二段九巷四│        │型墜子乙只，價值約六│
│    │午五時許  │十二號前      │        │千元）              │
├──┼─────┼───────┼────┼──────────┼───
│四  │九十二年十│桃園縣中壢市興│屈克緒  │金項鍊乙條（含玉墜乙│同右
│    │月三十日中│仁路一段十一號│        │只，價值約二萬元）  │
│    │午十二時三│前            │        │                    │
│    │十分許    │              │        │                    │
├──┼─────┼───────┼────┼──────────┼───
│五  │九十二年十│桃園縣中壢市興│戊○○○│金項鍊乙條          │同右
│    │一月六日上│仁路一段十一號│        │（價值一千八百元）  │
│    │午十時五十│前            │        │                    │
│    │分許      │              │        │                    │
├──┼─────┼───────┼────┼──────────┼───
│六  │九十二年十│桃園縣中壢市中│葉碧昭  │Ｋ金項鍊乙條（含鑲鑽│同右
│    │一月二十日│豐路五十二號前│        │花瓶玉墜乙只，價值二│
│    │下午三時三│              │        │萬五千元）          │
│    │十分許    │              │        │                    │
├──┼─────┼───────┼────┼──────────┼───
│七  │九十二年十│桃園縣中壢市興│丙○○○│金項鍊乙條          │同右
│    │一月二十三│隆五街五號前  │        │                    │
│    │日上午十時│              │        │                    │
│    │許        │              │        │                    │
├──┼─────┼───────┼────┼──────────┼───
│八  │九十二年十│桃園縣中壢市新│劉嘉如  │金項鍊乙條（含心型金│同右
│    │一月三十日│明路四十三號前│        │墜乙只，價值約六千元│
│    │上午九時十│              │        │）                  │
│    │分許      │              │        │                    │
├──┼─────┼───────┼────┼──────────┼───
│九  │九十二年十│桃園縣中壢市中│甲○○○│金墜子乙只（價值約三│同右
│    │二月二十五│山路、建國路口│        │千元）              │
│    │日上午九時│              │        │                    │
│    │三十五分許│              │        │                    │
└──┴─────┴───────┴────┴──────────┴───
附論罪科刑依據之法條：
刑法第三百二十五條
意圖為自己或第三人不法之所有，而搶奪他人之動產者，處六月以上五年以下有期徒
刑。
因而致人於死者，處無期徒刑或七年以上有期徒刑，致重傷者，處三年以上十年以下
有期徒刑。
